臺灣臺中地方法院民事判決
                                      110年度訴字第738號
原      告
即反訴被告  李翔琳  
訴訟代理人  張捷安律師
被      告
即反訴原告  宋曉芳  
訴訟代理人  王有民律師
複 代理 人  林心印律師
上列當事人間請求履行契約事件，本院於民國110年11月1日言
詞辯論終結，判決如下：
    主      文
壹、本訴部分：
一、被告應給付原告新臺幣叁拾萬元，及自民國110年4月7日起
    至清償日止，按週年利率百分之五計算之利息。
二、原告其餘之訴駁回。
三、訴訟費用由被告負擔十分之一，餘由原告負擔。
四、本判決第一項原告勝訴部分，得假執行；但被告如以叁拾萬
    元為原告供擔保後，得免為假執行。
五、原告其餘假執行之聲請駁回。
貳、反訴部分：
一、反訴原告之訴駁回。
二、反訴訴訟費用由反訴原告負擔。
    事實及理由
甲、程序方面：
　　按被告於言詞辯論終結前，得在本訴繫屬之法院，對於原告
    及就訴訟標的必須合一確定之人提起反訴；反訴之標的，如
    專屬他法院管轄，或與本訴之標的及其防禦方法不相牽連者
    ，不得提起，民事訴訟法第259條、第260條第1項分別定有
    明文。查被告於言詞辯論終結前，以原告違反兩造於109年9
    月22日間達成之口頭協議（下稱口頭協議）中保密義務承諾
    ，則依債務不履行之規定應賠償被告70萬元違約金；如原告
    否認有與被告達成口頭協議，原告即無受領被告所匯款之70
    萬元之法律上原因，被告則依不當得利之規定，請求原告返
    還該70萬元。經核該反訴標的主張之法律關係，與被告前於
    本訴時主張抵銷抗辯之內容相同，是與本訴標的之被告防禦
    方法有法律及事實上密切關係，具有牽連性，且該反訴尚非
    不得行同種之訴訟程序，亦無延滯訴訟、專屬他法院管轄等
    情，揆諸上開說明，自應許被告提起反訴，合先敘明。
乙、實體方面：
壹、本訴部分：
一、原告主張：原告與訴外人甲○○前為夫妻關係，於2人婚姻關
    係存續中，被告明知甲○○為有配偶之人，竟與甲○○發生婚外
    情。原告發現上情後，兩造於109年9月3日簽署協議書（下
    稱系爭協議書），約定被告不再與甲○○有任何形式之聯繫，
    若有違反，則每次違反願賠償原告50萬元。詎料被告竟於簽
    署系爭協議書後，仍與甲○○於109年10月13日至同年月22日
    、109年10月28日至同年月30日、109年11月3日至同年月4日
    、109年11月30日、109年12月14日、109年12月19日有合計
    共6次之聯繫。爰依系爭協議書之約定，請求被告就此6次聯
    繫依約賠償原告各50萬元。並聲明：⒈被告應給付原告300萬
    元，及自起訴狀繕本送達翌日起至清償日止，按週年利率5％
    計算之利息。⒉願供擔保，請准宣告假執行。
二、被告則以：
  ㈠被告係於急迫、輕率、無經驗、甚或被脅迫下，而簽署系爭
    協議書，故依民法第74條第1項及同法第92條第1項之規定，
    請求撤銷系爭協議書。
　㈡縱認被告不得撤銷系爭協議書，因系爭協議書之內容為原告
    單方面擬定，兩造義務不對等，顯失公平。又原告所主張被
    告違反系爭協議書之6次聯繫行為，均起因於原告及甲○○2人
    主動聯繫，或原告主動挑起事端，爰依民法第74條第1項、
    同法第252條規定，請求法院對原告主張之數額予以減輕。
　㈢兩造於簽立系爭協議書後，被告恐原告將婚外情之事告知被
    告之配偶，遂於109年9月15日傳送第2份協議書之草稿，欲
    與原告成立保密協定。然雙方因就第2份協議書之內容未能
    達成共識，故遲遲未簽署之，雙方僅就原告之保密義務達成
    口頭協議，被告也因此於109年9月29日匯款70萬元予原告。
    詎原告竟未遵守該口頭協議，將被告婚外情之事告知被告之
    夫，依民法第226條第1項之規定，被告得向原告請求70萬元
    之損害賠償；若認該口頭協議未成立，被告則依民法第179
    條之規定，請求原告返還70萬元。被告上開請求權於本件訴
    訟為抵銷抗辯。並聲明：⒈原告之訴駁回。⒉如受不利判決，
    願供擔保請准宣告免為假執行。
三、兩造不爭執事項（見本院卷一第373至375頁、第475至476頁
    ，依卷內證據更正或調整部分文字用語）：
　㈠原告與甲○○於107年3月20日結婚，於108年12月18日離婚，復
    於109年5月20日結婚。
　㈡被告與甲○○於108年2月左右在健身房認識，於109年2月底或3
    月初有發生性行為（見本院卷一第63至64頁）。
　㈢兩造與甲○○三方於109年9月3日上午通電話後，於當日下午在
    臺中市○○區○○路000號統一超商育智門市，簽立系爭協議書
    。該次通話內容即如本院卷一第233至236頁通話錄音譯文所
    載。
　㈥109年9月15日兩造有通電話，被告傳送本院卷一第239頁之協
    議書內容之簡訊予原告。
　㈦被告於109年9月29日匯款70萬元予原告。
　㈧原告於109年10月27日生產。
　㈨被告先後於109年12月2日假扮其母，於109年12月6日、109年
    12月23日假扮其配偶，傳送簡訊予甲○○（見本院卷一第29頁
    、第68頁、第349至351頁、第361至368頁）。
四、本院之判斷：
  ㈠被告主張依民法第74條撤銷其法律行為、依同法第92條撤銷
    其簽立系爭協議書之意思表示，均為無理由：
　⒈被告固不否認有簽立系爭協議書之事實，惟以前詞置辯。經
    查，兩造、甲○○簽署系爭協議書前即109年9月3日上午，3人
    先以電話方式，就系爭協議書內容進行協商，其間針對被告
    是否將身分證統一編號寫入系爭協議書內、是否當場提出身
    分證件以供核對、是否按捺手印等細節進行討論，且被告於
    電話中亦有「我就一次拿50萬好嗎？...（原告：你說見一
    次面50萬嗎？還是怎樣？）對！如果再聯絡或再見面的話」
    等語，有上開通話錄音譯文附卷可證（見本院卷一第233至2
    36頁），是被告固主張：系爭協議書之內容為甲○○所主導，
    惟依該通話錄音譯文內容，系爭協議書關於再次見面或聯絡
    之違約金條款等約定，確實係被告所主動提出（見本院卷二
    第102頁被告書狀所附之譯文），故縱系爭協議書之書面為
    甲○○所草擬，亦難認該內容與兩造於電話中之磋商內容有所
    違背，而影響契約之效力。
　⒉又上開通話錄音譯文中未見原告有何不法危害之言語加諸於
    被告，使被告心生畏怖之情；且兩造及甲○○3人簽署系爭協
    議之時點，係在上開通話完畢後之當日下午，距上開通話已
    有數小時之久，此間被告已有足夠時間衡酌自身情況並諮詢
    各方專業，尋得保障自身權益之最佳方式，絕非一時失慮而
    為，其事後以系爭協議書之簽署係出於急迫、輕率，約定顯
    失公平為由拒絕履行，或主張其係受脅迫而簽署云云，並依
    民法第74條（民法第74條第1項撤銷應以訴訟為之，併此說
    明）、同法第92條撤銷其意思表示，均屬無據。系爭協議書
    既未撤銷，被告即應按照其內容履行。
　㈡原告主張被告與甲○○於109年10月13日至同年月22日、109年1
    0月28日至同年月30日、109年11月3日至同年月4日、109年1
    1月30日、109年12月14日、109年12月19日有合計共6次之聯
    繫，為被告所不爭執。而兩造於系爭協議中約定「不可再有
    任何聯絡（包含見面），以及以任何通訊方式（包含APP、
    電話、郵件...等）」（見本院卷一第39頁），並無區分聯
    絡之目的、原因、主被動等，是被告所為，顯已違反系爭協
    議書之約定，原告主張被告應依系爭協議書約定賠償違約金
    ，核屬有據。 
　㈢原告所得請求之違約金數額為若干？
　⒈按「當事人得約定債務人於債務不履行時，應支付違約金」
    、「違約金，除當事人另有訂定外，視為因不履行而生損害
    之賠償總額」、「約定之違約金額過高者，法院得減至相當
    之數額」，民法第250條第1項、第2項及第252條分別定有明
    文。至於是否相當，即須依一般客觀事實，社會經濟狀況及
    當事人所受損害情形，以為斟酌之標準；且約定之違約金過
    高者，除出於債務人之自由意思，已任意給付，可認為債務
    人自願依約履行，不容其請求返還外，法院仍得依前開規定
    ，核減至相當之數額（最高法院79年度台上字第1915號判決
    意旨可參）。本院審酌兩造簽訂系爭協議書之目的，乃被告
    與甲○○發生婚外情後，原告為免家庭再遭破壞，故要求2人
    不得再為任何聯絡往來。又系爭協議書約定違約每次聯繫之
    懲罰性違約金為50萬元，並未區別違約程度，茲就原告主張
    被告與甲○○之各次聯繫之情節分述如下：
　⑴109年10月13日至同年月22日：
　　據證人甲○○所述：該次聯繫係因原告詢問被告是否有驗孕之
    事，被告未如實回答，伊才以電話向被告確認此事等語，有
    甲○○證述在卷（見本院卷一第479至480頁）。是雖真如被告
    所辯，原告有質疑其懷孕之舉，甲○○亦有問及此事，然被告
    大可不予理睬，或逕與原告聯繫、說明即可，然被告捨此不
    為，仍與甲○○有所聯繫。
　⑵109年10月28日至同年月30日：
　　據甲○○證述：被告係假借關心原告及原告胎兒之情況，藉故
    與伊聯繫等語（見本院卷一第480頁）。堪認被告辯稱：係
    出於擔心原告妊娠之狀況，故與甲○○有所聯繫等語為真。
　⑶109年11月3日至同年月4日：
　　被告固辯稱，此次聯繫係甲○○主動聯繫，甲○○並非被迫與被
    告聯繫等語。然甲○○證稱：該次聯絡係伊要求被告不要再打
    擾伊與原告之生活，然被告卻一直逼問伊：是否還愛著被告
    等語（見本院卷一第481頁）。不問該次聯繫係被告抑或甲○
    ○主動，其等聯繫之行為已害及原告之家庭，且屬違反系爭
    協議書約定之行為，併此敘明。
　⑷109年11月30日：
　　據原告所提出是日之訊息截圖，內容、用語均可推認係兩造
    間之對話，此有該訊息截圖存卷可憑（見本院卷一第531至5
    33頁）。參諸甲○○所證：原告傳送該次訊息起因係被告說她
    要自殺，被告並稱原告有持續與其聯絡之舉，伊擔心之下，
    便請求原告停止與被告聯絡，然此舉造成原告之不悅，原告
    即於109年11月23日去電被告，被告未為接聽，隨嗣後伊撥
    打電話予被告，被告表示給其1週時間，她會以死給原告交
    代，伊出於擔心才會於109年11月30日與被告聯繫等語（見
    本院卷二第78至79頁），堪認109年11月30日之聯繫係甲○○
    因擔心被告自殺而主動為之。
　⑸109年12月14日：
　　據甲○○證稱：被告先假扮成其母撥打電話給伊，稱被告自殺
    獲救；此後，伊希望能徹底斷絕聯繫，故更換手機號碼，然
    被告仍撥打伊公務手機，質問伊為何沒有去電關心被告自殺
    之事等語（見本院卷二第79頁），堪認此次聯繫是被告主動
    為之。
　⑹109年12月19日：
　　甲○○證稱：被告先假扮成其夫撥打電話給伊，向伊索討70萬
    元；後於109年12月19日，則再度與伊聯繫，表示其願意拿
    私房錢，代伊償還其夫70萬元等語（見本院卷二第79至80頁
    ），堪認此次聯繫亦係被告主動為之。
　⒉本院斟酌被告各次違約情節如前，而各次違約均係以訊息、
    電話等方式為之，且有超越一般男女互動分際之對話，對原
    告之婚姻、家庭各造成不同程度之侵害，固有不該，然該等
    行為畢竟非如發生性行為一般嚴重，復考量兩造稅務電子閘
    門資料查詢表所示之財產及收入狀況（見本院卷一證物袋）
    ，原告自陳大學畢業之教育程度，擔任醫藥業務員，月收入
    約6萬元（見本院卷一第371頁）；被告自陳碩士畢業之教育
    程度，案發時擔任大專院校之行政人員，現已離職無收入（
    見本院卷一第391頁）等情，茲被告請求酌減其數額（見本
    院卷二第170頁），本院認原告依系爭協議書請求違約金各5
    0萬元均屬過高，應分別酌減為20萬元、10萬元、15萬元、5
    萬元、25萬元、25萬元，方屬公允，逾此部分之請求，均應
    予駁回。
　⒊至被告固辯稱甲○○證述內容不實，且各次聯絡均有正當理由
    。然被告與甲○○聯繫之情節業據本院分述如前，均對於原告
    之婚姻有不同程度之侵擾，均難謂有正當理由。又審諸甲○○
    之證述未見有何刻意迴避或避重就經，刻意維護原告之情；
    且依系爭協議書之約定，被告與甲○○聯繫，除被告需擔負違
    約金之給付外，甲○○亦同時應負擔每年給付原告150萬元之
    違約金（見本院卷一第39頁），實難想像甲○○會以不實之證
    述，使自己陷於負擔高額違約金給付之不利益，況被告未能
    具體指明甲○○有何為不實陳述之誘因，被告此部分辯解殊難
    憑採。
　㈣被告主張抵銷部分：
  ⒈按二人互負債務，而其給付種類相同，並均屆清償期者，各
    得以其債務，與他方之債務，互為抵銷，但依債之性質不能
    抵銷或依當事人之特約不得抵銷者，不在此限，民法第334
    條第1項定有明文。
　⒉被告主張兩造間有成立口頭協議，無非以109年9月4日錄音譯
    文、109年9月29日匯款紀錄為據，惟該譯文內容顯示被告係
    與原告討論損害賠償金額之數額，未提及保密之事，且譯文
    最末僅顯示原告願諮詢律師之意見，確認被告所提出之賠償
    金額是否合理，此見該次通話譯文可明（見本院卷二第135
    至137頁被告所製作之錄音譯文），難認有何協議成立。嗣
    後原告雖於109年9月29日收受被告之匯款後，並未為反對之
    表示或返還之舉，然被告未能舉證證明兩造間於109年9月4
    日至109年9月29日有成立口頭協議，被告以此主張其有損害
    賠償債權可資抵銷，即屬無據。
  ⒊又原告稱被告主動匯款70萬元，係為彌補被告自己所鑄成之
    錯誤；於匯款前，被告並沒有通知原告等語（見本院卷二第
    12頁），可認兩造間於被告匯款前未就匯款原因有何共識，
    原告稱被告係出彌補錯誤而匯款，僅係原告片面之認定，難
    謂雙方已有合意。參諸前述109年9月4日錄音譯文顯示，被
    告所能接受之賠償金額，應為50萬元，被告匯款70萬元，理
    當非基於同一目的，故可推認該筆70萬元之匯款非屬彌補原
    告之賠償金，而係如被告所述，希望原告收受70萬元匯款後
    ，能保守秘密。亦即原告與被告間就此筆70萬元款項之給付
    原因，從無達成意思表示一致之情形，則被告對原告應有返
    還70萬元不當得利之債權，被告以此主張抵銷，應有理由。
  ㈤經抵銷後原告得請求之違約金數額為30萬元（20萬元+25萬元
    +25萬元+5萬元+15萬元+10萬元-70萬元＝30萬元），原告逾
    此數額之請求，即無理由，應予駁回。
五、按給付無確定期限者，債務人於債權人得請求給付時，經其
    催告而未為給付，自受催告時起，負遲延責任；其經債權人
    起訴而送達訴狀，或依督促程序送達支付命令，或為其他相
    類之行為者，與催告有同一之效力；遲延之債務，以支付金
    錢為標的者，債權人得請求依法定利率計算之遲延利息；應
    付利息之債務，其利率未經約定，亦無法律可據者，週年利
    率為百分之五，民法第229條第2項、第233條第1項前段、第
    203條分別定有明文。本件原告請求被告履行契約，為無確
    定期限、無從另為約定利率之債務，是原告依上開規定請求
    自被告收受起訴狀繕本翌日即110年4月7日起（見本院卷一
    第61頁）至清償日止，按週年利率百分之5計算之利息，即
    屬有據。　
六、綜上所述，原告本於系爭協議書之法律關係，請求被告給付
    30萬元之範圍內及自110年4月7日起至清償日止按週年利率
    百分之5計算之法定遲延利息，為有理由，應予准許，爰判
    決如主文壹第一項所示。逾此部分之請求為無理由，應予駁
    回，故判決如主文壹第二項所示。本判決主文壹第一項所命
    被告給付之金額未逾50萬元，爰依民事訴訟法第389條第1項
    第5款之規定，依職權為假執行之宣告，並就被告之聲請，
    依同法第392條第2項之規定，准被告供擔保後得免為假執行
    。至於原告敗訴部分，其假執行之聲請即無依據，應併予駁
    回。　　
貳、反訴部分：
一、反訴原告主張：
    本件反訴事實理由如本訴之抵銷抗辯（見乙、壹、二、㈢欄
    位），依債務不履行之損害賠償或不當得利，請求反訴被告
    應給付70萬元予反訴原告。並聲明：反訴被告應給付反訴原
    告70萬元。
二、反訴被告則以： 
    口頭協議並未經兩造意思表示合致，反訴被告並未簽署。該
    筆70萬元匯款，是反訴原告為了彌補反訴被告所受之傷害所
    為之匯款，非基於雙方之協議而為，且非無法律上原因等
    語。並聲明：反訴原告之訴駁回。
三、本院之判斷：
　　反訴原告對反訴被告有70萬元不當得利之債權，業據本院論
    述如前，然反訴原告主張其先於本訴主張抵銷，所餘才在反
    訴中請求，而因反訴原告對反訴被告所得主張之不當得利請
    求已全數在本訴中抵銷完畢，而無剩餘，故反訴原告之請求
    ，應予駁回。
參、本件事證已臻明確，兩造其餘攻擊防禦方法及舉證，核與判
    決結果不生影響，爰不一一論述，附此敘明。
肆、訴訟費用負擔之依據：民事訴訟法第78條、第79條。 　
中　　華　　民　　國　　110 　年　　12　  月　 27 　日　
     
　　　　　　　　　  民事第二庭    法  官  吳怡嫺
以上正本係照原本作成。
如對本判決上訴，須於判決送達後20日內向本院提出上訴狀。如
委任律師提起上訴者，應一併繳納上訴審裁判費。
中　　華　　民　　國　　110 　年　　12　　月　　27　　日
                                   書記官  林佩倫